【裁判字號】    98,訴,1156
【裁判日期】    990125
【裁判案由】    損害賠償
【裁判全文】
臺灣臺北地方法院民事判決              98年度訴字第1156號
原      告  乙○○
訴訟代理人  蔡雲璽律師
被      告  甲○○
上列當事人間損害賠償事件，本院於民國99年1月4日言詞辯論終
結，判決如下：
    主      文
被告應給付原告新台幣肆拾陸萬玖仟零伍拾壹元，及自民國九十
八年六月二十日起至清償日止，按年息百分之五計算之利息。
原告其餘之訴駁回。
訴訟費用由被告負擔十分之九，餘由原告負擔。
本判決原告勝訴部分得假執行；但被告如以新台幣肆拾陸萬玖仟
零伍拾壹元為原告預供擔保，得免為假執行。
原告其餘之假執行聲請駁回。
    事實及理由
壹、程序方面：
  一按訴狀送達後，原告不得將原訴變更或追加他訴，但擴張或
    縮減應受判決事項之聲明者，不在此限，民事訴訟法第255
    條第1項第3款定有明文。經查，原告原訴之聲明為：「被告
    應給付原告新台幣748,098元，及自起訴狀送達被告翌日起
    至清償日止，按年息百分之5計算之利息。」嗣於99年1月4
    日變更聲明為：「被告應給付原告新台幣519,051元，及自
    起訴狀送達被告翌日起至清償日止，按年息百分之5計算之
    利息。」，核屬減縮應受判決事項之聲明，合於首揭規定，
    應予准許。
  二被告甲○○經合法通知，未於最後言詞辯論期日到場，核無
    民事訴訟法第368條各款所列情事，爰依原告之聲請，由其
    一造辯論為判決，合先敘明。
貳、實體方面：
  一原告方面：
    (一)原告起訴主張：原告與被告同為和新機電管理股份有限公
      司（下稱和新公司）之員工，被告於97年6月30日晚間9時
      許於和新公司內電請原告將電話轉接其他值班人員，因原
      告不諳操作使通話中斷，被告心生不滿竟持公司倉庫內之
      拔釘器，自原告後方敲擊其頭頸部3至5下，致原告受有左
      尺骨骨折及左後腦撕裂傷併挫傷等傷害，經本院97年度易
      字第3378號刑事判決判處被告有罪。原告因被告之故意傷
      害行為受有損失519,051元，爰依民法第184條第1項、第
      193條、第195條第1項規定向被告請求損害賠償。
    (二)原告損失明細如下：1.醫藥費：慈濟醫院台北院區醫療費
      2,698元、台北醫學大學附設醫院醫療費950元，共計3,
      648元（明細表見本院卷第8頁、收據見本院卷第11至16
      頁）。2.就醫計程車資：慈濟醫院台北分院單趟車資175
      元，6趟往返車資總共2,100元；台北醫學大學附設醫院單
      趟車資235元，5趟往返車資總共2,350元，以上車資共計
      4,450元（運費證明見本院卷第17頁，另原告主張計程車
      駕駛係其友人，故未向原告收取車資，然仍應計入生活支
      出之增加，而請求被告賠償）。3.勞動能力損失：原告於
      事故發生前為和新公司機電維修人員，每月薪資33,800元
      （薪資收據見本院卷第21、22頁），事故發生後原告於97
      年7至11月無法正常工作，和新公司雖補償上開期間之部
      分薪資共129,447元（明細表見本卷第42頁），然原告之
      收入仍較受傷前短少39,553元（33,8005－129,447＝
      39,553）。此外，原告另受雇於晴科工程有限公司擔任機
      電配修工作，每月可得收入平均67,850元（請款證明見本
      院卷第20頁），原告於97年7至10月無法工作，共損失
      271,400元之收入（67,8504＝271,400），以上工作損
      失共計310, 953元。4.精神慰撫金20萬元。
    (三)聲明：被告應給付原告新台幣519,051元，及自起訴狀繕
      本送達翌日起至清償日止，按年息百分之5計算之利息。
  二被告僅於在監執行中遞狀聲請以視訊方式開庭審理本案，其
    於98年9月6日出監後，未於99年1月4日最後言詞辯論期日到
    場，亦未提出書狀作何聲明或陳述。
  三得心證之理由：
    (一)原告主張被告於前揭時地傷害原告，使原告身體受有左尺
      骨骨折及左後腦撕裂傷併挫傷等傷害之事實，已據其提出
      與所述相符之診斷證明書、本院97年度易字第3378號刑事
      判決（以上均為影本）等件為證，被告對之亦不爭執，應
      堪信為實在。
    (二)按因故意或過失，不法侵害他人之權利者，負損害賠償責
      任；不法侵害他人之身體或健康者，對於被害人因此喪失
      或減少勞動能力或增加生活上之需要時，應負損害賠償責
      任；不法侵害他人之身體、健康、名譽、自由、信用、隱
      私、貞操，或不法侵害其他人格法益而情節重大者，被害
      人雖非財產上之損害，亦得請求賠償相當之金額，民法第
      184條第1項前段、第193條第1項、第195條第1項前段分別
      定有明文。本件被告既於前揭時地故意侵害原告之身體健
      康，則原告請求被告賠償因此而生之損害，依前開規定，
      自屬有據。茲就原告請求賠償之項目及金額，審酌如下：
      1.醫療費用部分：原告主張其因被告之傷害行為，共計支
        付醫療費用3,648元，業據提出與所述相符之醫療費用
        收據為證（本院卷第11至16頁），被告對之不爭執，應
        堪信為真實。則原告此部分請求，應予准許。
      2.就醫計程車資部分：原告主張治療期間之交通費用分別
        為慈濟醫院台北分院單趟車資175元，6趟往返車資總共
        2,100元；台北醫學大學附設醫院單趟車資235元，5趟
        往返車資總共2,350元，其得請求之車資共計4,450元，
        因計程車駕駛係其友人，故未向原告收取等情，業據提
        出訴外人即駕駛人余海宏出具之計程車運費證明（見本
        院卷第17頁），應堪採信。按朋友因被害人受傷且行動
        不便，就診期間，以營業用車接送，固係基於友情，但
        朋友所付出之勞力並非不能評價為金錢，雖因二者身分
        關係而免除被害人之支付義務，惟此種基於身分關係之
        恩惠，自不能加惠於加害人。故由朋友以營業用車接送
        雖無現實車資之支付，仍應認被害人受有相當於車資之
        損害，得向被告請求賠償，始符公平原則（最高法院94
        年度台上字第1543號及96年度台上字第802號判決參照
        ）。故此部分請求應予准許。
      3.工作損失：原告主張其於事故發生前為和新公司機電維
        修人員，每月薪資33,800元，事故發生後原告於97年 7
        至11月無法正常工作，和新公司雖補償上開期間之部分
        薪資共129,447元，然原告之收入仍較受傷前短少39,
        553元（33,8005－129,447＝ 39,553）。此外，原告
        另受雇於晴科工程有限公司擔任機電配修工作，每月可
        得收入平均67,850元，原告於97年 7至10月無法工作，
        共損失271,400元之收入（67,8504＝ 271,400），以
        上工作損失共計 310,953元等情，業據提出診斷證明書
        、薪資收據、請款證明等件為證（見本院卷第19至22頁
        ），應堪採信。則原告共損害 310,953元，應由被告賠
        償。
      4.精神慰撫金：原告因被告之傷害行為，受有如上述之傷
        害，致傷後無法正常工作，生活秩序頓失重心，身體健
        康除傷口疼痛外，還需忍受開刀、往返就醫之痛苦，而
        後遺症所造成之生活不便、肢體無力，使原告生活品質
        大不如前，其身體及精神上所受痛苦及折磨，自不待言
        。爰審酌原告所受痛苦程度、原告五專畢業原為和新公
        司機電維修專業人員、被告高職畢業（本院卷第47、67
        頁）等兩造之身分、地位、經濟能力等情，認原告請求
        慰撫金15萬元為適當，逾此部分，即屬無據，應予駁回
        。
  四綜上所述，原告依侵權行為法律關係，可請求被告給付469,
    051元（3,648＋4,450＋310,953＋150,000＝469,051）及自
    起訴狀繕本送達翌日即98年6月20日起至清償日止，按年息
    百分之5計算之利息，洵屬正當，應予准許，逾此範圍之請
    求，即非有據，應予駁回。
  五本件原告勝訴部分係所命給付之金額未逾50萬元之判決，爰
    按民事訴訟法第389條第1項第5款規定，依職權宣告假執行
    ，並依職權酌定相當擔保金額宣告准被告預供擔保而免為假
    執行。至原告敗訴部分，其假執行之聲請亦失所附麗，爰併
    予駁回之。
  六又本件事證以臻明確，兩造其餘攻擊防禦方法及未經援用之
    證據，經本院斟酌後，認為均不足以影響本判決之結果，爰
    不一一論述，並此敘明。
  七據上論結，本件原告之訴為一部有理由、一部無理由，依民
    事訴訟法第79條、第389條第1項第5款、第392條第2項，判
    決如主文。
中    華    民    國    99    年    1    月    25    日
                  民事第一庭    法  官  陳文正
以上正本係照原本作成
如對本判決上訴，須於判決送達後20日內向本院提出上訴狀
中    華    民    國    99    年    2     月    3     日
                                書記官  詹雪娥

司法院資訊處製作；財團法人民間司法改革基金會備份。
